臺灣臺北地方法院刑事判決
110年度交訴字第10號
公  訴  人  臺灣臺北地方檢察署檢察官
被      告  郭承霖



義務辯護人  蘇千晃律師
上列被告因違反毒品危害防制條例等案件，經檢察官提起公訴（
110年度偵字第10631號、第10632號、第11449號），本院判決如
下：
    主  文
郭承霖犯無駕駛執照駕車過失致人傷害罪，處有期徒刑參月，如
易科罰金，以新臺幣壹仟元折算壹日。又犯肇事致人傷害逃逸罪
，處有期徒刑捌月。又犯意圖販賣而持有第二級毒品罪，處有期
徒刑參年。上開宣告多數有期徒刑而不得易科罰金部分，應執行
有期徒刑參年陸月。
扣案如附表一編號一所示之物，沒收銷燬之；扣案如附表一編號
二至五、附表二編號一至六所示之物，均沒收之。
    事  實
一、郭承霖未考領有合格汽車駕駛執照，仍於民國109年2月15日
    上午9時40分許，駕駛其以劉峻佑名義購買，登記在劉峻佑
    名下之車牌號碼000-0000號自用小客車（下稱甲汽車），沿
    臺北市信義區忠孝東路5段西往東方向直行，行經上開路段
    與松仁路口時，本應注意汽車駕駛人需注意車前狀況，隨時
    採取必要之安全措施，並與前車保持隨時可以煞停之距離，
    而依當時天候晴、日間有自然光線、柏油路面乾燥、無缺陷
    及障礙物、視距良好等狀況，並無不能注意之情事，竟疏未
    注意車前狀況，且未與前車保持安全距離，自後方追撞前方
    由鍾年巡所騎乘之車牌號碼000-0000號重型機車（下稱乙機
    車），致鍾年巡倒地後碰撞周木聰所駕駛之車牌號碼000-00
    號營業大客車（下稱丙公車），而受有頭臉部3×2公分擦傷
    、腰部12×4公分擦傷、右膝13×2公分擦傷、左膝多處擦傷3-
    4公分、背部處擦傷20-30公分、左手背6×4、4×3、8×4公分
    擦傷、右手背12×8、4×3、1×1公分等多處擦傷之傷害。詎郭
    承霖明知其已駕車肇事致騎乘機車之鍾年巡倒地，可預見鍾
    年巡因而受傷，竟基於肇事逃逸之不確定故意未停留現場採
    取救護或其他必要措施，亦未留下年籍資料或通知警察處理
    即逕自駕車離開現場。
二、郭承霖明知甲氧基甲基安非他命（下稱MMA）係毒品危害防
    制條例所列管之第二級毒品；4-甲基甲基卡西酮（下稱4-MM
    C）、甲基-N,N-二甲基卡西酮成分之咖啡包、愷他命則係同
    條例所列管之第三級毒品，並知悉毒品咖啡包常同時混合二
    種以上毒品成份，均不得販賣，竟基於意圖販賣而持有第二
    級毒品、混合第三級二種以上毒品之犯意，於110年3月22日
    凌晨5、6時許，在臺北市○○區○○路0號前，向真實姓名年籍
    不詳綽號「香菇」之男子，購入附表一編號1所示含有第二
    級毒品MMA成分之抖音圖案外包裝毒品咖啡包5包、附表一編
    號2所示含有第三級毒品4-MMC、甲基-N,N-二甲基卡西酮成
    分之趴趴熊圖案外包裝毒品咖啡包180包（混合2種第三級毒
    品）、如附表一編號3至5所示第三級毒品愷他命共17包而持
    有之。嗣經警於110年3月24日上午7時5分許前往郭承霖位於
    臺北市○○○路0段00○0號911套房執行搜索，當場扣得附表一
    、二所示之物，始查悉上情。
三、案經鍾年巡訴請臺北市政府警察局信義分局報請臺灣臺北地
    方檢察署檢察官偵查後起訴。　　
    理  由
壹、證據能力：
　　本案認定事實所引用之卷證資料，屬於傳聞之供述部分，被
    告郭承霖及其辯護人於本院準備期日均不爭執，並同意引用
    為證據（見本院卷第113頁），且迄至本案言詞辯論終結前
    ，被告、辯護人及檢察官知悉有刑事訴訟法第159條第1項不
    得為證據之情形，復均未表示異議，本院審酌上開證據資料
    製作時之情況，並無違法不當及證明力明顯過低之情況，亦
    認為以之做為證據應屬適當，認上揭證據資料依刑事訴訟法
    第159條之5第1項規定均例外有證據能力。而本案認定事實
    所引用之非供述證據，並無證據證明係公務員違背法定程序
    所取得，依刑事訴訟法第158條之4反面解釋，均得為證據。
貳、實體部分：
一、認定事實之理由及證據：
　㈠事實欄一部分：
　　訊據被告固坦承於109年2月間曾使用甲汽車並持有該車之鑰
    匙之事實（見本院卷第97頁），惟矢口否認有何過失傷害及
    肇事致人傷害逃逸等犯行，辯稱：本案案發時甲汽車不是我
    所駕駛的，實際上使用的人是「冠昌」云云（見本院卷第96
    至97頁）。辯護人則辯謂：就卷內資料，甲汽車使用人複雜
    ，無法證明被告即為案發當時實際駕駛人云云（見本院卷第
    295頁）。惟查：
　⒈109年2月15日上午9時40分許，行為人駕駛甲汽車，沿臺北市
    信義區忠孝東路5段西往東方向直行，行經上開路段與松仁
    路口時，因疏未注意車前狀況，亦未與前車保持安全距離，
    自後方追撞前方由告訴人鍾年巡所騎乘之乙機車，致告訴人
    倒地後碰撞周木聰所駕駛之丙公車，而受有頭臉部3×2公分
    擦傷、腰部12×4公分擦傷、右膝13×2公分擦傷、左膝多處擦
    傷3-4公分、背部處擦傷20-30公分、左手背6×4、4×3、8×4
    公分擦傷、右手背12×8、4×3、1×1公分等多處擦傷之傷害等
    事實，業據證人即告訴人鍾年巡於警詢、偵查及本院審理時
    具結證述、證人周木聰於警詢時證述明確（見偵一卷第6至9
    頁、第25至26頁、第138頁、本院卷第281至282頁），且有
    道路交通事故現場圖、補充資料表、調查報告表㈠、㈡各1份
    、現場及車損照片共12張、路口監視器影像擷取照片與公車
    行車紀錄器影像擷取照片共5張、臺北市立聯合醫院忠孝院
    區（下稱忠孝醫院）驗傷診斷證明書、診斷證明書各1紙附
    卷可稽（見偵一卷第18至21頁、第23至24頁、第27至28頁、
    第33至34頁、第140頁），堪可認定。
  ⒉本案案發時確實係由被告駕駛甲汽車乙節，茲說明如下：
　⑴甲汽車係被告向劉峻佑表示願以新臺幣（下同）10萬之代價
    ，委請劉峻佑出名購買並辦理汽車貸款，嗣於108年9月16日
    辦理該車所有權移轉予劉峻佑等節，業據被告供承在卷（見
    他字卷39頁），核與證人劉峻佑於警詢及偵查中證述內容（
    見偵一卷第3至5頁、第53頁、第149頁反面）大致相符，且
    有車輛詳細資料報表、匯豐汽車股份有限公司汽車貸款申請
    暨約定書、汽車新領牌照登記書附卷足參（見偵一卷第17頁
    、第93頁、第97頁），堪可認定。又甲汽車自108年9月16日
    登記於劉峻佑名下時起至本案案發之109年2月15日止，除於
    108年9月29日、同年10月16日、同年10月18日、109年1月2
    日、同年月8日有經執行交通勤務之警員當場攔停舉發之違
    規紀錄外，其餘違規紀錄均屬逕行舉發等情，有臺中市交通
    事件裁決處109年9月3日中市交裁管字第1090071569號函檢
    附甲汽車交通違規資料1份在卷可考（見偵一卷第61至69頁
    ），且觀諸該交通違規資料，可知前開因違反道路交通管理
    處罰條例而遭當場攔停舉發之違規行為人均為被告，倘如被
    告於警詢時供稱：甲汽車後來有給呂威霖、許富強、「冠昌
    」等人使用，109年初使用人是「冠昌」，我只有在109年1
    月初時向「冠昌」借用過幾次車等語（見他字卷第39至40頁
    ），何以數次違規行為遭警當場攔停時駕駛人均為被告？
　⑵又被告於109年2月12日上午6時36分許曾駕駛甲汽車，並將該
    車停放在其斯時位於臺北市○○區○○街000弄00號住處附近，
    而員警因被告違反槍砲彈藥刀械管制條例案件於同年月12日
    持搜索票至被告住處執行搜索時，被告為配合警方調查，開
    啟甲汽車車門，並自該車內取出摩托車鑰匙等私人物品等情
    ，有另案（即臺灣臺北地方檢察署109年度偵字第5953號案
    件，下稱另案）現場監視器錄影畫面擷圖及員警執行搜索時
    之密錄器錄影畫面擷圖共50張（見偵一卷第113頁反面至第1
    25頁），足見109年2月間仍係由被告實際使用甲汽車，而與
    被告前開所辯僅109年1月間偶向「冠昌」借用汽車乙節未合
    。
　⑶另被告所提供「冠昌」使用之行動電話門號，經查詢後，該
    門號為預付卡，於109年2月14日凌晨0時許起至同年月16日
    晚間11時許止，均無任何通聯、上網歷程資料等情，有本院
    109年聲調字第223號通信調取票暨查詢資料1份（見偵一卷
    第43頁反面至第46頁），已無從認定該門號是否確為「冠昌
    」所使用。縱認該門號確為「冠昌」所使用，何以該門號未
    以撥打行動電話或網路電話等方式聯繫被告前，被告即於本
    案車禍事故後之109年2月16日下午5時16分許起，陸續以通
    訊軟體Messenger傳送訊息詢問數名網路賣家，詢問有無甲
    汽車水箱罩及右後車燈及價格（見偵三卷第75至78頁），且
    所詢問之零件湊巧與甲汽車及乙機車撞擊位置（見偵一卷第
    19至21頁路口監視器影像擷取照片與公車行車紀錄器影像擷
    取照片）大致相符？又以汽車非價值低廉之物，衡諸常情，
    出借車輛予他人，如他人駕駛車輛犯罪或肇事，車主均不免
    牽涉其中，如車輛因車禍毀損或遭竊，車主亦將蒙受損失，
    是依一般社會生活經驗，罕聞任意將車輛出借供無親誼或信
    賴關係之人使用之情形，被告雖非甲汽車登記所有權人，但
    該車輛實為被告購買乙節，業如前述，然被告竟將甲汽車出
    借予真實姓名、年籍均不詳之「冠昌」，而自甘負擔相關風
    險，顯與常情有悖。況被告於109年6月1日偵查時供承：甲
    汽車是登記在朋友名下，但由我使用等語（見偵一卷第127
    頁反面），綜觀該次偵查筆錄，亦未見被告提及該車輛尚有
    他人使用等節，然其於本案109年9月22日因本案肇事逃逸案
    件經檢察官訊問時，始改稱：該車非完全由其使用，本案案
    發時之實際使用人為「冠昌」等語（見偵一卷第82至83頁）
    ，益徵被告辯稱甲汽車實際使用人為「冠昌」乙節，要屬事
    後卸責之詞，殊難採信。是本案車禍事故發生時係由被告實
    際駕駛甲汽車一情，至堪認定。
　⑷至證人劉峻佑於109年4月4日、同年8月18日警詢時，及109年
    6月23日偵查中均證述：甲汽車是我所有，由綽號「冠昌」
    的朋友保管，就只有他可以駕駛而已，該車登記在我名下是
    因為在108年6月、7月時，「冠昌」問我能不能幫他貸款車
    款，當時「冠昌」沒有正當工作，不能辦理貸款，而我因急
    用錢，就答應了，後來「冠昌」帶我到他認識的車行辦手續
    ，辦好後，車子就交給「冠昌」使用，「冠昌」則拿了10萬
    給我作為交換，本案車禍事故後，「冠昌」就消失了，我也
    不知道車子到哪裡了，就託被告幫我把車輛找回來等語（見
    偵一卷第3至4頁、第53頁、第89頁）；嗣於109年12月1日偵
    查時改稱：是被告找我貸款及購買甲汽車，被告出錢買，我
    負責出名，被告本來跟我說好了，如果辦成的話要給我10萬
    元，但後來他只有給我幾千元現金，在辦理這台車時是被告
    說要給「冠昌」使用，而我在警詢時提到案發時是由「冠昌
    」駕駛車輛，是因為當時我只有被告的聯絡方式，我與被告
    聯繫時，被告跟我說他沒有使用甲汽車，是由「冠昌」使用
    ，我沒有與「冠昌」討論過甲汽車的事情，我只有在喝酒場
    合遇過被告所指的「冠昌」等語（見偵一卷第149頁反面至
    第150頁），可見其就甲汽車貸款及購買經過等節，前後證
    述不一。又觀諸匯豐汽車股份有限公司汽車貸款申請暨約定
    書，其中「申請人（個人/負責人）資料」欄位記載「姓名
    ：劉峻佑」、「戶籍地址：臺中市○里區○○路000巷0弄0號」
    「通訊地址：臺北市○○區○○街000巷000弄00號」等內容（見
    偵一卷第93頁），而前開戶籍地址確為劉峻佑戶籍資料一情
    ，有全戶戶籍資料查詢結果1紙在卷可考（見偵一卷第10頁
    ），然該通訊地址為被告斯時之居所地乙節，此有被告另案
    偵查筆錄附卷足參（見偵一卷第126頁），倘甲汽車是「冠
    昌」實際使用，並與劉峻佑前往指定地點辦理貸款，而與被
    告全然無關，被告何須於將其斯時居所地設定為前開汽車貸
    款申請暨約定書之通訊地址，而未留存任何與「冠昌」有關
    之聯繫方式？又苟「冠昌」確於辦理貸款時出現，何以被告
    及劉峻佑均未要求實際使用車輛之人留存可供聯繫之資料？
    在在足認劉峻佑嗣於偵查中證述：有關「冠昌」使用甲汽車
    等節係聽聞被告轉述，且僅在喝酒場合見過被告所指「冠昌
    」等語（見偵一卷第149頁反面至第150頁），較為可採。從
    而，自難憑證人劉峻佑前揭聽聞被告轉述實際使用甲汽車者
    為「冠昌」，而為有利被告之認定。
  ⒊被告就本案車禍事故發生有過失，且告訴人所受傷害與被告
    過失行為間具有相當因果關係：
　⑴按汽車在同一車道行駛時，除擬超越前車外，後車與前車之
    間應保持隨時可以煞停之距離，不得任意以迫近或其他方式
    ，迫使前車讓道。汽車行駛時，駕駛人應注意車前狀況及兩
    車併行之間隔，並隨時採取必要之安全措施，不得在道路上
    蛇行，或以其他危險方式駕車，道路交通安全規則第94條第
    1及3項定有明文。此為一般用路駕駛人所應知悉並確實遵守
    ，被告為汽車駕駛人，於上開時、地駕駛甲汽車行經前開路
    段時自應遵循上述規定，且依當時天候晴、日間自然光線、
    柏油道路乾燥、無缺陷及無障礙物、視距良好，並無不能注
    意之情事，有前開道路交通事故調查表㈠可憑（見偵查一卷
    第27頁），竟仍疏未注意車前狀況，未與前車保持隨時可煞
    停之安全距離而追撞前車肇致本案車禍事故，其有過失至明
    。
　⑵又告訴人於案發當日旋即前往忠孝醫院就診，經診斷受有頭
    臉部3×2公分擦傷、腰部12×4公分擦傷、右膝13×2公分擦傷
    、左膝多處擦傷3-4公分、背部處擦傷20-30公分、左手背6×
    4、4×3、8×4公分擦傷、右手背12×8、4×3、1×1公分等多處
    擦傷等傷害，有該院診斷證明書（見偵一卷第18頁、第140
    頁）在卷可佐，核與證人鍾年巡於警詢及本院審理時證稱：
    當日我騎乘乙機車在忠孝東路5段西向東方向第三車道直行
    ，行進間突然遭到後方的甲汽車右前側車身追撞我的左側車
    身，然後我人、車翻了數圈，倒地後，因此臉部、手臂、背
    部、腿部都受有擦挫傷等語（見偵一卷第7頁、第25頁、本
    院卷第282頁）相符，堪認告訴人所受上開傷勢確係因本案
    車禍事故所造成，與被告之過失行為間具有相當因果關係。
　⒋被告確有肇事致人傷害逃逸之犯行：
　⑴按刑法第185條之4駕駛動力交通工具肇事致人死傷而逃逸罪
    之成立，在客觀上雖以行為人有駕駛動力交通工具肇事，致
    人死傷而逃逸之行為，且在主觀上須行為人對致人死傷之事
    實有所認識，並進而決意擅自逃離肇事現場，為其要件。但
    此所謂「認識」，並不以行為人明知致人死傷之事實之直接
    （確定）故意為必要，祇須行為人預見因肇事而有發生致人
    死傷之結果，仍執意逃逸，亦即有不確定故意，即足當之。
　⑵證人鍾年巡於警詢、偵查及本院審理時證述：我遭後方自小
    客車（即甲汽車）右前側車身追撞我騎乘的機車左側車身，
    使我連人帶車摔倒在公車下，但對方只有停下來一下，就逃
    逸離開現場等語（見偵一卷第7頁、本院卷第281頁），觀諸
    附卷路口監視器影像擷取照片與公車行車紀錄器影像擷取照
    片（見偵一卷第19至21頁），亦可見甲汽車係右前車頭與乙
    機車左側發生碰撞，告訴人並因而彈飛在地，與告訴人上開
    證言相符，可知車禍發生時兩車有明顯之碰撞，且撞擊點在
    甲汽車右前車頭，被告對於其駕車與他人發生車禍乙節顯有
    認識。再機車對人體安全之防護力不若汽車，依一般人之日
    常生活經驗，汽車與機車發生碰撞時，機車騎士因碰撞而受
    傷之情形，在所難免，被告於案發時年已24歲，具有相當之
    生活經驗，對此自應有所知悉，參以告訴人於案發時曾有彈
    飛情形，顯見當時撞擊力道非輕，從而，被告主觀上當可預
    見騎乘機車之告訴人可能因此受傷，堪認無訛。是被告明知
    其駕駛車輛肇事，且可預見告訴人因而受傷，猶仍未報警處
    理或通知救護車前去，亦未留下任何資料即駕車逕自離去，
    是其顯有縱使肇事致人受傷逃逸仍不違反其本意之不確定故
    意，至為明確。
  ㈡事實欄二部分：
　  此部分事實，迭據被告於警詢、偵查及本院審理時坦承不諱
    （見他字卷第38至39頁、第22頁、偵二卷第6至9頁、第498
    至第499頁、本院卷第97至98頁，偵查卷對照表詳附表三所
    載），且有臺北市政府警察局刑事警察大隊搜索扣押筆錄暨
    扣押物品目錄表1份、扣押品照片共16張、微信對話紀錄3份
    附卷可稽（見偵二卷第133至141頁、第143至150頁、第221
    至469頁），並有扣案如附表一編號1所示抖音圖案外包裝咖
    啡包5包、編號2所示趴趴熊圖案外包裝咖啡包180包、編號3
    所示混有白色粉末之白色結晶1包、編號4所示白色結晶10包
    、編號5所示白色結晶6包、附表二編號1至6所示供意圖販賣
    而持有毒品所用之物品扣案可資佐證。而附表一編號1至5所
    示物品，分別經內政部警政署刑事警察局、交通部民用航空
    局航空醫務中心鑑定後，分別含有各該編號「鑑定結果」欄
    所示第二級、第三級毒品成分等節（詳細鑑定結果如附表一
    編號1至5所示），有內政部警政署刑事警察局110年4月9日
    刑鑑字第1100031860號鑑定書、交通部民用航空局航空醫務
    中心110年4月15日航藥鑑字第0000000號、第0000000Q號毒
    品鑑定書在卷足參（見偵二卷第185至186頁、第187至190頁
    ）。足認被告此部分自白確與事相符，堪可採信。
  ㈢綜上所述，本案事證明確，被告上開犯行，洵堪認定，均應
    依法論罪科刑。
二、新舊法比較：
　　被告行為後，刑法第185條之4業於110年5月28日修正公布，
    並自110年5月30日起生效施行，修正前刑法第185條之4規定
    為：「駕駛動力交通工具肇事，致人死傷而逃逸者，處1年
    以上7年以下有期徒刑」，修正後刑法第185條之4第1項、第
    2項則分別規定為：「駕駛動力交通工具發生交通事故，致
    人傷害而逃逸者，處6月以上5年以下有期徒刑；致人於死或
    重傷而逃逸者，處1年以上7年以下有期徒刑」、「犯前項之
    罪，駕駛人於發生交通事故致人死傷係無過失者，減輕或免
    除其刑」。經比較新舊法，被告對於本案車禍事故之發生確
    具有過失，且告訴人因本案車禍事故受有前揭傷害，均如前
    述，依刑法第2條第1項但書規定，被告本案肇事逃逸犯行應
    適用修正後刑法第185條之4第1項前段規定。
三、論罪科刑：
　㈠罪名：
　⒈事實欄一部分：
　⑴按汽車駕駛人，無駕駛執照駕車、酒醉駕車、吸食毒品或迷
    幻藥駕車、行駛人行道或行經行人穿越道不依規定讓行人優
    先通行，因而致人受傷或死亡，依法應負刑事責任者，加重
    其刑至二分之一，道路交通管理處罰條例第86條第1項定有
    明文。該條項規定係就刑法第276條之過失致人於死罪、第2
    84條之過失傷害罪之基本犯罪類型，對於加害人為汽車駕駛
    人，於從事駕駛汽車之特定行為時，於行經行人穿越道之特
    定地點，不依規定讓行人優先通行，因而致人受傷或死亡之
    特殊行為要件予以加重處罰，已就上述刑法第276條、第284
     條各罪犯罪類型變更之個別犯罪行為予以加重，而成另一
    獨立之罪名，自屬刑法分則加重之性質（最高法院99年度台
    非字第198號判決意旨參照）。查被告於本案發生時並無汽
    車駕駛執照乙節，業據其供承無訛（見偵一卷第83頁），且
    有公路監理電子閘門證號查詢汽車駕駛人列印資料1 紙在卷
    可考（見本院卷第131頁），是其於上開時間及地點駕駛甲
    汽車行駛於道路上，因過失而致人受傷，自有道路交通管理
    處罰條例第86條第1項規定之適用。
　⑵核被告此部分所為，係犯道路交通管理處罰條例第86條第1項
    、刑法第284條前段之無駕駛執照駕車過失致人傷害罪，及
    刑法第185條之4第1項前段之肇事致人傷害逃逸罪。
　⑶就被告所犯過失傷害罪部分，既係無駕駛執照因而致人受傷
    ，應適用道路交通管理處罰條例第86條第1項之規定，且為
    犯罪類型變更而屬刑法分則之加重，係獨立之新罪名，已如
    前述，起訴書意旨未慮及此，認被告此部分觸犯刑法第284
    條第1項前段之過失傷害罪，尚有未洽，惟因起訴之社會基
    本事實同一，且經本院當庭告知被告可能變更之罪名（見本
    院卷第294頁），由檢察官、被告併予辯論，爰依法變更起
    訴法條，用期適法。
　⒉事實欄二部分：
　⑴被告此部分所為，係犯毒品危害防制條例第5條第2項之意圖
    販賣而持有第二級毒品罪（附表一編號1部分）、同條例第5
    條第3項之意圖販賣而持有第三級毒品罪（附表一編號3至5
    部分）、同條例第9條第3項、第5條第3項之意圖販賣而持有
    第三級毒品而混合二種以上毒品罪（附表一編號2中混和二
    種以上第三級毒品之咖啡包部分）。
　⑵被告持有第三級毒品愷他命雖逾純質淨重20公克以上，而構
    成毒品危害防制條例第11條第5項之持有第三級毒品純質淨
    重20公克以上罪，惟其持有第三級毒品純質淨重20公克以上
    之低度行為，為其意圖販賣而持有第三級毒品、意圖販賣而
    持有第三級毒品而混合二種以上毒品之高度行為吸收，不另
    論罪。
　㈡罪數關係：
　⒈被告以同時持有如附表一編號1至5所示第二級毒品、第三級
    毒品之行為，觸犯上開3罪名，為想像競合犯，應依刑法第5
    5條規定，從一重之意圖販賣而持有第二級毒品罪處斷。
　⒉被告所犯上開3罪，犯意各別，行為互異，應予分論併罰。
　㈢刑之加重減輕事由：　　
　⒈不予加重其刑之說明：
　⑴被告前因公共危險案件，經本院以108年度交簡字第420號判
    處有期徒刑3月確定，於108年7月30日易科罰金執行完畢，
    有臺灣高等法院被告前案紀錄表1份在卷可按，其受有期徒
    刑之執行完畢後，5年以內故意再犯本案有期徒刑以上之肇
    事致人傷害逃逸罪、意圖販賣而持有第二級毒品等罪，均為
    累犯。　　
　⑵惟按刑法第47條第1項有關累犯加重本刑部分，固不生違反憲
    法一行為不二罰原則之問題。惟其不分情節，基於累犯者有
    其特別惡性及對刑罰反應力薄弱等立法理由，一律加重最低
    本刑，於不符合刑法第59條所定要件之情形下，致生行為人
    所受之刑罰超過其所應負擔罪責之個案，其人身自由因此遭
    受過苛之侵害部分，對人民受憲法第8條保障之人身自由所
    為限制，不符憲法罪刑相當原則，牴觸憲法第23條比例原則
    ；而於前揭法條修正前，為避免發生上述罪刑不相當之情形
    ，法院就該個案裁量是否加重最低本刑（司法院釋字第775
    號解釋參照）。查，被告前開構成累犯之前科係酒後駕車公
    共危險案件，與本案肇事致人傷害逃逸罪及意圖販賣而持有
    第二級毒品罪之罪質有別，犯罪動機、手段亦顯然不同，且
    前揭酒後駕車之公共危險案件復係易科罰金執行完畢，並未
    入監服刑，而無確切事證足認被告有何特別之重大惡性，或
    對刑罰之反應力薄弱等教化上之特殊原因，是綜觀全案情節
    ，對比本案罪名之法定刑，其罪刑應屬相當，依上述解釋意
    旨，自無再依刑法第47條第1項規定加重其刑之必要，而於
    量刑時依刑法第57條之規定，於法定刑內再予斟酌即可。
　⑶減輕其刑之說明：
　　被告於警詢、偵查及本院審理中，對意圖販賣而持有第二級
    毒品、意圖販賣而持有第三級毒品、意圖販賣而持有第三級
    毒品而混合二種以上毒品之犯行自白不諱，已詳前述，此部
    分爰依毒品危害防制條例第17條第2項規定，減輕其刑。
　㈣量刑：
　　爰以行為人之責任為基礎，本院審酌被告無照駕車，疏未遵
    守道路交通安全規則，致告訴人因而受有事實欄所載傷害，
    且其得以預見告訴人與其發生擦撞可能因此事故受有傷害，
    竟未停留現場處理，逕自駕車逃離，將增加告訴人所受傷害
    之危險及事後求償之困難，妨害肇事者身分之追查，所為實
    有不該；又被告不思循正途賺取財物，竟企圖藉由販賣毒品
    獲取不法利益，無視政府嚴厲查緝毒品禁令，持有數量非微
    之毒品咖啡包、愷他命，不僅擴大毒品之流通範圍，亦對社
    會風氣及治安造成危害，實屬不該；兼衡被告於本案犯行後
    猶飾詞否認過失傷害及肇事逃逸部分犯行，迄今仍未能與告
    訴人達成和解、調解或取得諒解，僅承認意圖販賣而持有第
    二級毒品犯行；復審酌被告自陳高中畢業之智識程度、從事
    服務業、每月薪水新臺幣5萬元等生活狀況（見本院卷第296
    頁），又考量被告於本案犯行前有數次經法院判決有罪之公
    共危險犯行，暨其犯罪動機、目的、意圖販賣而持有之毒品
    數量、手段、情節等一切情狀，分別量處如主文第1項所示
    之刑，並就被告所犯無駕駛執照因過失致人受傷罪部分諭知
    易科罰金之折算標準，併就不得易科罰金所諭知之多數有期
    徒刑部分定其應執行之刑，以資懲儆。
四、沒收之說明：
　㈠扣案如附表一編號1所示抖音毒品咖啡包，經鑑定後，含有該
    編號所示第二級毒品成分，已如前述，不問屬於犯罪行為人
    與否，均應依毒品危害防制條例第18條第1項前段規定沒收
    並銷燬之。又包裝上開毒品之外包裝袋，均係用於包裹毒品
    ，其上顯留有該毒品之殘渣，衡情自難與之剝離，且無析離
    之實益與必要，就該外包裝袋應併予諭知沒收銷燬之。至因
    鑑驗用罄之毒品，既已滅失，爰不另宣告沒收銷燬。
　㈡扣案如附表一編號2至5所示趴趴熊毒品咖啡包、混有白色粉
    末之白色結晶、白色結晶等物品，亦檢出如各該編號所示第
    三級毒品成分，均為違禁物，而包裝上開毒品之外包裝袋則
    與內含毒品難以析離且無析離之實益，俱應依刑法第38條第
    1項規定，不問屬於何人所有，均宣告沒收之。至送驗耗損
    部分之毒品因已滅失，不另宣告沒收。
　㈢扣案如附表二編號1至6所示物品，均係供被告意圖販賣而持
    有第二級毒品所用之物，業據被告供承在卷（見本院卷第98
    頁），且有附表二編號4至6所示行動電話內通訊軟體對話紀
    錄還原資料附卷可參（見偵二卷第221至301頁、第303至449
    頁、第451至469頁），應依毒品危害防制條例第19條第1項
    規定，不問是否為被告所有，予以宣告沒收之。
　㈣至扣案如附表二編號7至10所示之物，卷內並無積極證據證明
    係供被告為本案犯行所用之物，是無從併於本案諭知沒收，
    併予敘明。
據上論斷，應依刑事訴訟法第299條第1項前段、第300條，道路
交通管理處罰條例第86條第1項，毒品危害防制條例第5條第2項
、第3項、第9條第3項、第17條第2項、第18條第1項前段、第19
條第1項，刑法第2條第1項但書、第11條、第284條第1項前段、
第185條之4第1項前段、第55條、第41條第1項、第51條第5款、
第38條第1項，刑法施行法第1條之1第1項，判決如主文
本案經檢察官林逸群提起公訴，檢察官羅儀珊到庭執行職務。
中　　華　　民　　國　　111 　年　　6 　　月　　14　　日
                  刑事第十一庭  審判長法  官  鄧鈞豪
                                      法  官  吳玟儒
                                      法  官  林鈺珍
以上正本證明與原本無異。
如不服本判決應於收受送達後20日內向本院提出上訴書狀，並應
敘述具體理由；其未敘述上訴理由者，應於上訴期間屆滿後20日
內向本院補提理由書（均須按他造當事人之人數附繕本）「切勿
逕送上級法院」。告訴人或被害人如對於本判決不服者，應具備
理由請求檢察官上訴，其上訴期間之計算係以檢察官收受判決正
本之日期為準。　
      　　　　　　　　　　　　　　　　書記官　葉潔如
中　　華　　民　　國　　111 　年　　6 　　月　　14　　日
附錄本案論罪科刑法條全文： 
中華民國刑法第284條
因過失傷害人者，處1年以下有期徒刑、拘役或10萬元以下罰金
；致重傷者，處3年以下有期徒刑、拘役或30萬元以下罰金。
道路交通管理處罰條例第86條
汽車駕駛人，無駕駛執照駕車、酒醉駕車、吸食毒品或迷幻藥駕
車、行駛人行道或行經行人穿越道不依規定讓行人優先通行，因
而致人受傷或死亡，依法應負刑事責任者，加重其刑至二分之一
。
汽車駕駛人，在快車道依規定駕車行駛，因行人或慢車不依規定
，擅自進入快車道，而致人受傷或死亡，依法應負刑事責任者，
減輕其刑。
中華民國刑法第185條之4
駕駛動力交通工具發生交通事故，致人傷害而逃逸者，處6月以
上5年以下有期徒刑；致人於死或重傷而逃逸者，處1年以上7年
以下有期徒刑。
犯前項之罪，駕駛人於發生交通事故致人死傷係無過失者，減輕
或免除其刑。
毒品危害防制條例第5條
意圖販賣而持有第一級毒品者，處無期徒刑或10年以上有期徒刑
，得併科新臺幣7百萬元以下罰金。
意圖販賣而持有第二級毒品者，處5年以上有期徒刑，得併科新
臺幣5百萬元以下罰金。
意圖販賣而持有第三級毒品者，處3年以上10年以下有期徒刑，
得併科新臺幣3百萬元以下罰金。
意圖販賣而持有第四級毒品或專供製造、施用毒品之器具者，處
1年以上7年以下有期徒刑，得併科新臺幣1百萬元以下罰金。
毒品危害防制條例第9條
成年人對未成年人販賣毒品或犯前三條之罪者，依各該條項規定
加重其刑至二分之一。
明知為懷胎婦女而對之販賣毒品或犯前三條之罪者，亦同。
犯前五條之罪而混合二種以上之毒品者，適用其中最高級別毒品
之法定刑，並加重其刑至二分之一。
附表一：
編號 物品 鑑定結果 數量 諭知沒收銷燬之物品 證據出處 1 抖音毒品咖啡包 ⑴送驗檢品數量5包（合計淨重8.95公克），編號B1至B5，隨機抽取B3鑑定。 ⑵內為黃色粉末，淨重1.78公克，取0.78公克鑑定用罄，驗餘淨重1.00公克。 ⑶經檢驗含第二級毒品「甲氧基甲基安非他命(Methoxymethamphetamine、MMA)」成分。 ⑷測得「甲氧基甲基安非他命」純度約2%，推估驗前總純質淨重約0.17公克。 5包 含第二級毒品甲氧基甲基安非他命成分之黄色粉末5包（含包装紙5只，驗餘總淨重8.17公克） 內政部警政署刑事警察局110年4月9日刑鑑字第1100031860號鑑定書1份(見偵二卷第185至186頁) 2 趴趴熊毒品咖啡包 ⑴送驗檢品數量180包（合計淨重1318.94公克），編號A1至A180，隨機抽取A5鑑定。 ⑵內為淡黃色粉末，淨重7.35公克，取0.92公克鑑定用罄，驗餘淨重6.43公克。 ⑶經檢驗含第三級毒品「4-甲基甲基卡西酮(4-methylmethcathinone、Mephedrone、4-MMC)」及微量第三級毒品「甲基-N,N-二甲基卡西酮(Methyl-N,N-Dimethylcathinone)」等成分。 ⑷測得「4-甲基甲基卡西酮」純度約2%，推估驗前總純質淨重約26.37公克。 180包 含有第三級毒品4-甲基甲基卡西酮、甲基-N,N-二甲基卡西酮成分之淡黃色粉末180包（含包裝袋180只，驗餘淨重合計1318.02公克） 內政部警政署刑事警察局110年4月9日刑鑑字第1100031860號鑑定書1份(見偵二卷第185至186頁) 3 混有白色粉末之白色結晶 ⑴淨重32.2080公克，取0.0330公克鑑定用罄，驗餘淨重32.1750公克。 ⑵經檢驗含第三級毒品「愷他命(Ketamine)」成分。 ⑶測得「愷他命」成分純度為82.1%，驗前純質淨重26.4428公克。 1包 含有第三級毒品愷他命成分之混有白色粉末之白色結晶1包（含包裝袋1只，驗餘淨重32.1750公克） 交通部民用航空局航空醫務中心110年4月15日航藥鑑字第0000000號、第0000000Q號毒品鑑定書各1份(見偵二卷第187至190頁) 4 白色結晶 ⑴送驗檢品數量10包（合計淨重6.2750公克，取0.0154公克鑑定用罄，餘6.2596公克。 ⑵經檢驗含第三級毒品「愷他命(Ketamine)」成分。 ⑶測得「愷他命」成分純度為79.2%，驗前純質淨重4.9698公克。 10包 含有第三級毒品愷他命成分之白色結晶10包（含包裝袋10只，驗餘淨重6.2596公克) 交通部民用航空局航空醫務中心110年4月15日航藥鑑字第0000000號、第0000000Q號毒品鑑定書各1份(見110偵字10631號卷第187至190頁) 5 白色結晶 ⑴送驗檢品數量6袋。 ⑵驗前毛重5.1910公克，淨重3.8110公克，取0.0144公克鑑定用罄，餘3.7966公克。 ⑶經檢驗含第三級毒品「愷他命(Ketamine)」成分。 ⑷測得「愷他命」成分純度為73.8%，驗前純質淨重2.8125公克。 6包 含有第三級毒品「愷他命」成分之白色結晶6袋(驗餘淨重3.7966公克） 交通部民用航空局航空醫務中心110年4月15日航藥鑑字第0000000號、第0000000Q號毒品鑑定書各1份(見偵二卷第187至190頁) 
附表二：
編號 物品名稱 數量 1 磅秤 2台 2 分裝夾鏈袋 27個 3 分裝夾鏈袋 4袋 4 IPhone7手機(型號A1778、門號0000-000-000號、IMEI碼000000000000000) 1支 5 IPhone7 Plus手機(型號A1784、門號0000-000-000號、IMEI碼000000000000000) 1支 6 IPhone11 ProMax手機(型號A2218、門號0000-000-000號、IMEI碼000000000000000) 1支 7 K盤與研磨卡1組 1組 8 IPhone手機(玫瑰金，型號A1688) 1支 9 三星手機(型號SM-N950F/bs) 1支 10 IPad一台(型號A1432) 1台 
附表三：
原偵查卷號 簡稱 臺灣臺北地方檢察署110年度他字第720號 他字卷 臺灣臺北地方檢察署109年度偵字第16215號卷 偵一卷 臺灣臺北地方檢察署110年度偵字第10631號卷 偵二卷 臺灣臺北地方檢察署110年度偵字第10632號卷 偵三卷